【裁判字號】    88,自,62
【裁判日期】    890114
【裁判案由】    業務侵占
【裁判全文】
臺灣基隆地方法院刑事判決                            八十八年度自字第六二號
    自  訴  人  北都汽車股份有限公司
    代  表  人  乙○○
    代  理  人  丁○○
                甲○○
    被      告  丙○○
右列被告因業務侵占等案件，經自訴人提起自訴，本院判決如左：
    主  文
丙○○連續意圖為自己不法之所有，而侵占對於業務上所持有之物，處有期徒刑捌月
，緩刑貳年。
被訴背信部分無罪。
    事  實
一、丙○○自民國八十七年二月十一日起至八十八年四月三十日止，任職於北都汽車
    股份有限公司（以下簡稱北都汽車公司）八堵營業所，擔任業務代表之職務，負
    責銷售汽車並代向客戶收取汽車價款、代收汽車保險費轉繳予北都汽車公司之業
    務，竟意圖為自己不法之所有，並基於概括之犯意，於八十七年五月間及自八十
    八年三月下旬起至四月間止，利用業務上持有客戶楊惠安繳付北都汽車公司之汽
    車保險費、朱丕業繳付北都汽車公司之汽車分期給付價款之機會，連續將如附表
    編號１所示之保險費侵吞入己，並以短報金額之方式侵吞如附表編號２所示之汽
    車價款供己使用，嗣經北都汽車公司清查帳款，始發覺上情。
二、案經北都汽車公司向本院提起自訴。
    理  由
壹、有罪部分：
一、訊據被告丙○○對於右揭事實坦承不諱，核與自訴人代理人丁○○、甲○○指訴
    之情節相符，並有被告到職誓約書、林丕業訂購汽車合約書、繳納汽車保險費確
    認書、債權計算書及和解書各一份附卷可資佐證，事證明確，被告犯行洵堪認定
    ，應予依法論科。
二、核被告所為，係犯刑法第三百三十六條第二項之業務侵占罪。被告先後多次犯行
    ，方法相同，時間相近，所犯係構成要件相同之罪，顯係基於概括之犯意為之，
    應論以連續犯一罪，並依法加重其刑。爰審酌被告之品行、智識程度、與自訴人
    之關係、其犯罪之動機、目的、手段、所生損害、犯後坦承犯行等一切情狀，量
    處如主文所示之刑，並定其應執行之刑，以示懲儆。又被告前未曾受有期徒刑以
    上刑之宣告，有本院被告全國前案紀錄表一份在卷可按，因一時貪慾失慮，致罹
    刑典，事後已坦承犯行，深具悔意，並與自訴人達成和解，已賠償自訴人部分損
    失，有和解書一份在卷可稽，經此刑之宣告後，應知警惕而無再犯之虞，本院因
    認暫不執行其刑為當，予以宣告緩刑二年，用啟自新。
貳、無罪部分：
一、自訴意旨略以：被告丙○○意圖為自己不法之利益，違背其職務，於八十七年九
    月間，向客戶吳柏榕允諾收受舊車（國瑞牌EXSIOR型，車號Ｑ五─八五二七號自
    用小客車）一部及貼補差價款新臺幣（下同）五萬元後即可結清貸款換購新車，
    詎其轉售該舊車所得款項及所收貼補差額款均未向北都汽車公司辦理結清舊貸款
    ，致北都汽車公司無從向吳柏榕收取原貸款金額四十五萬七千一百四十六元，因
    而受有損害；因認被告涉犯刑法第三百四十二條第一項之背信罪嫌云云。
二、按犯罪事實應依證據認定之，無證據不得推定其犯罪事實，刑事訴訟法第一百五
    十四條定有明文。次按事實之認定，應憑證據，如未能發現相當證據，或證據不
    足以證明，自不能以推測或擬制之方法，為裁判基礎；又認定不利於被告之事實
    ，須依積極證據，苟積極證據不足為不利於被告事實之認定時，即應為有利於被
    告之認定，更不必有何有利之證據（最高法院四十年台上字第八六號、三十年上
    字第八一六號判例參照）。再按刑法第三百四十二條之背信罪，須以為他人處理
    事務為前提，所謂為他人云者，係指受他人委任，而為其處理事務而言，如為自
    己之工作行為，無論圖利之情形是否正當，與該條犯罪之構成要件並不相符（最
    高法院四十九年台上字第一五三○號、二十九年上字第六七四號判例可資參照）
    。
三、訊據被告固坦承有向吳柏榕收受舊車（國瑞牌EXSIOR型，車號Ｑ五─八五二七號
    自用小客車）一部及五萬元後以結清貸款換購新車之情事，惟否認有背信之犯行
    ，辯稱：吳柏榕在八十七年九月間訂購一部新車，要求伊幫忙將上開舊車賣掉，
    並將所得款項交付北都汽車公司償還貸款，當初言明新車頭期款、稅金及原貸款
    差額合計應再付十萬元，惟吳柏榕僅先付了五萬元，伊還以自己的銷售獎金予以
    墊付費用等語。經查：自訴人公司並不代客處理舊車，舊車係由業務員自己找二
    手車商來估買、或業務員自己去賣，舊車賣得之款項均係由客戶自己與業務員去
    處理，自訴人公司並不介入中古車之處理等情，業據自訴人代理人甲○○陳述甚
    明（本院八十八年九月二十三日訊問筆錄），是被告固係自訴人公司之業務人員
    ，惟被告與客戶吳柏榕之間就上開車號Ｑ五─八五二七號小客車之轉售及找補貸
    款差額，純係被告與吳柏榕間之委託關係，並非受自訴人公司之委任處理事務，
    縱被告並未依約為吳柏榕出售該車繳付貸款，亦非屬違背其對自訴人公司應為任
    務之行為，要與刑法上背信罪之構成要件不符；且被告就吳柏榕新購汽車部分，
    業已依其職務完成收繳款項，有吳柏榕訂購汽車合約書一份、牌照稅、燃料費繳
    款書、新領號牌執照費收據各一份附卷可稽，亦難謂有何違背任務之行為；此外
    ，復查無其他積極證據足資認定被告有自訴人所訴背信犯行，此部分既不能證明
    被告犯罪，揆諸前揭說明，爰依法為無罪判決之諭知。
據上論斷，應依刑事訴訟法第二百九十九條第一項前段、第三百零一條第一項，刑法
第五十六條、第三百三十六條第二項、第七十四條第一款，罰金罰鍰提高標準條例第
一條前段，判決如主文。
中    華    民    國      八十九        年      一      月      十四    日
                                      臺灣基隆地方法院刑事第三庭
                    法  官  蔡  岱  霖
右正本證明與原本無異。
對於本件判決如有不服，應於收受送達後十日內，向本院提出上訴書狀，上訴於臺灣
高等法院，並按他造當事人之人數附具繕本。
                                              書記官  李  姿  穎
中    華    民    國      八十九        年      一      月      二十    日
附錄論罪科刑法條全文：
刑法第三百三十六條第二項：
對於業務上所持有之物，犯前條第一項之罪者，處六月以上五年以下有期徒刑，得併
科三千元以下罰金。
附表：
┌─┬──────┬──────┬──────┬────────────┐
│編│  客戶名稱  │  收款日期  │金額(新臺幣)│     犯 罪 方 法        │
│號│  (繳款人)  │ (繳款項目) │或其他財物  │                        │
├─┼──────┼──────┼──────┼────────────┤
│１│  楊惠安    │  87年5月間 │  11,000元  │代收保費侵吞入己，並未繳│
│  │            │(汽車保險費)│            │付北都汽車公司辦理保險。│
├─┼──────┼──────┼──────┼────────────┤
│  │        │88年03月下旬│            │代收汽車分期繳款款項，連│
│２│  朱丕業    │起至88年04月│ 208,900元  │續以短報方式，將上列金額│
│  │            │間止        │            │侵吞入己。              │
│  │            │(新購汽車之 │            │                        │
│  │            │ 分期繳納款)│            │                        │
└─┴──────┴──────┴──────┴────────────┘


司法院資訊處製作；財團法人民間司法改革基金會備份。
